【裁判字號】    96,上易,2828
【裁判日期】    970227
【裁判案由】    違反商標法
【裁判全文】
臺灣高等法院刑事判決                96年度上易字第2828號
上  訴  人  臺灣臺北地方法院檢察署檢察官
被      告  甲○○
選任辯護人  洪志文律師
            姚昭秀律師
上列上訴人因被告違反商標法案件，不服臺灣臺北地方法院95年
度易字第2014號，中華民國96年10月22日第一審判決（起訴案號
：臺灣臺北地方法院檢察署94年度偵續字第393號），提起上訴
，本院判決如下：
    主  文
原判決撤銷。
甲○○明知為意圖欺騙他人，於同一商品使用相同於他人註冊商
標之圖樣之商品而販賣，處有期徒刑肆月，如易科罰金，以銀元
佰元即新臺幣玖佰元折算壹日。減為有期徒刑貳月，如易科罰
金，以銀元佰元即新臺幣玖佰元折算壹日。
扣案之仿冒商標手錶貳拾貳只，均沒收。
    事  實
一、甲○○係金時堂貿易有限公司（下稱金時堂公司）之負責人
    ，明知「Mercedes-Benz及圖」之商標圖樣（下稱系爭商標
    ），業經德商戴姆勒克萊斯勒公司（下稱告訴人公司）向經
    濟部智慧財產局申請註冊登記獲准取得商標專用權，仍在專
    用期間或延展期間（相關註冊證號、專用權人、指定使用商
    品名稱、商標專用期間均詳如附件所示），未經授權或同意
    ，不得於同一或類似之商品，使用相同或近似之註冊商標，
    或明知為上開商品而仍為販賣、意圖販賣而陳列。詎甲○○
    於民國90年9月間已知悉京閣企業有限公司（下稱京閣公司
    ）與御麒興業股份有限公司（下稱御麒公司）於90年3月6日
    簽訂之經銷合約及製造授權合約書業於90年9月10日（起訴
    書誤載為同年12月31日）終止，以及御麒公司亦未獲得告訴
    人公司之授權等情，竟仍擅自將其所製造（另經告訴人公司
    告訴未經告訴人許可製造手錶，涉有商標法第81條之罪嫌部
    分，前經檢察官認為犯罪嫌疑不足，並認與本案起訴事實有
    裁判上一罪關係，而於起訴書敘明不另為不起訴處分），標
    有系爭商標之手錶，於91年10月15日至91年12月17日間，繼
    續交由瑪格國際貿易有限公司（下稱瑪格公司）在臺北市○
    ○區○○路4段138號3樓京華城等專櫃公開展示，並以每只
    新臺幣（下同）4千元至1萬元不等之價格，販售未經授權之
    仿冒系爭商標之手錶予不特定人，嗣於93年1月15日15時許
    為警查獲，並扣得標有仿冒系爭商標之手錶22只。
二、案經告訴人德商戴姆勒克萊斯勒公司（原德商賓士公司）訴
    由臺灣臺北地方法院檢察署偵辦起訴。
    理  由
一、證據能力部分：
  (一)另案被告胡江興（另經檢察官為不起訴處分確定）於檢察官
    訊問時之供述，對於被告甲○○之證據能力：
    1.按證人、鑑定人依法應具結而未具結者，其證言或鑑定意
      見，不得作為證據，刑事訴訟法第158條之3定有明文。雖
      然同法第159條之1第2項規定，被告以外之人於偵查中向
      檢察官所為之陳述，除顯有不可信之情況者外，得為證據
      ，但被告以外之人於偵查中向檢察官所為之陳述，仍應依
      法具結，始有證據能力（最高法院94年度台上字第4056號
      判決意旨參照）。且被告之同意僅具有處分其反對詰問權
      之權限，並不能因而取代證人依法應具結擔保其證言真實
      性以確保國家刑罰權之適正行使之作用，是證人依法應具
      結而未經具結，亦不因當事人於審判程序同意（或未聲明
      異議而視為同意）作為證據，而得採為證據。
    2.查另案被告胡江興於偵查中之供述，乃係檢察官以被告身
      分對其偵訊所為，若以其所陳親身經歷之經過，作為認定
      他人犯罪事實之依據時，乃居於證人之地位，亦即其證據
      方法為「證人」，仍須踐行有關證人之證據調查程序，惟
      依卷內資料，另案被告胡江興雖於檢察官訊問時，曾陳述
      有關被告甲○○之犯罪事實，但此等陳述，並未依法具結
      ，依刑事訴訟法第158條之3規定，不得作為證據。
  (二)按被告以外之人於偵查中向檢察官所為之陳述，除顯有不可
    信之情況者外，得為證據，刑事訴訟法第159條之1第2項定
    有明文。經查，證人郭聖喬於檢察官訊問時，業經具結，核
    其陳述時之外在環境及情況，亦查無顯有不可信之情況；況
    被告及其辯護人於原審準備及審理程序亦不爭執其證據能力
    ，證人郭聖喬之證詞，依上開規定，自有證據能力，而得作
    為本案之證據。
  (三)復按被告以外之人於審判外之言詞或書面陳述，除法律有規
    定者外，不得作為證據。又被告以外之人於審判外之陳述，
    雖不符前4條之規定，而經當事人於審判程序同意作為證據
    ，法院審酌該言詞陳述或書面陳述作成時之情況，認為適當
    者，亦得為證據。當事人、代理人或辯護人於法院調查證據
    時，知有第159條第1項不得為證據之情形，而未於言詞辯論
    終結前聲明異議者，視為有前項之同意，刑事訴訟法第159
    條第1項、第159條之5定有明文。查證人胡江興、鍾佩綺於
    警詢時之陳述，雖屬審判外陳述，然被告及其指定辯護人迄
    至本院辯論終結前均未有何異議，且本院審酌證人胡江興、
    鍾佩綺於警詢時並遭受何不當訊問之情，其等陳述作為證據
    並無何不適當之處，均具有證據能力。
  (四)本件所引用之其他卷內文書證據、物證等證據，並無證據證
    明係公務員違背法定程序所取得，且卷內之文書證據，亦無
    刑事訴訟法第159條之4之顯有不可信之情況與不得作為證據
    之情形，均應認為有證據能力。
二、訊據被告甲○○否認有何販賣仿冒商標商品之犯行，辯稱：
    御麒公司確實有經告訴人公司授權來製造、販賣使用系爭商
    標之手錶，而被告甲○○所負責之金時堂公司則係經由御麒
    公司授權京閣公司而輾轉取得製造、販賣系爭商標之手錶的
    權限，縱使御麒公司並未得到告訴人公司之授權，伊亦係在
    信賴御麒公司、京閣公司有使用系爭商標之權限下，而為製
    造、販賣之行為，伊於得知授權有問題後，即未再為銷售等
    語。經查：
  (一)如附表所示之「Mercedes-Benz及圖」等商標圖樣，分別為
    告訴人公司向經濟部智慧財產局申請註冊並取得商標專用權
    ，並均尚在專用期間，此有卷附之經濟部中央標準局商標註
    冊證（見93年度偵字第12836號卷第45頁至第47頁）、經濟
    部智慧財產局商標資料15紙（見94年度偵續字第27頁至第41
    頁）。再者扣案之手錶22只，係被告甲○○銷售予瑪格公司
    乙節，則經瑪格公司業務經理胡江興於警局詢問時證述明確
    （見93年度偵字第12836號卷第8頁），被告就此亦予承認（
    被告僅有爭執係何時為銷售，此詳下述），應可認定。又該
    扣案之手錶22只及空盒等有使用系爭商標，並有扣案手錶、
    空盒照片16幀可佐（見94年度偵續字第393號卷第10頁至第
    17 頁），被告對此亦不否認，當堪認定。
  (二)被告甲○○雖辯稱御麒公司係中華賓士公司之子公司，且中
    華賓士公司公司之前曾得到告訴人公司之授權製造手錶等精
    品云云，惟查告訴人公司並未授權中華賓士公司製造精品及
    對外銷售，且中華賓士公司對御麒公司並未有上述之授權等
    節，除經告訴人陳明外，並有中華賓士公司95年3月1日（95
    ）賓法發字第002號函在卷可佐（見94年度偵續字第392號卷
    第153頁）。又中華賓士公司固然曾於90年12月18日以（90
    ）中發字第212號函通知御麒公司，表示確認該公司自88年2
    月起，委由御麒公司行銷朋馳（Mercedes-Benz）精品之金
    額等語（見94年度偵續字第392號卷第82頁），但是證人即
    御麒公司前負責人劉楚麟（原名劉楚明）已於原審審理時到
    庭證稱：「（問：御麒公司是否取得系爭商標授權及銷售使
    用權？）當初認知上是有，後來發現是沒有的」；「（問：
    如何認知有或沒有？）在1999年之前中華賓士還是總代理，
    當時我擔任行銷主管，我們還有在銷售、行銷賓士標誌的精
    品，當時還有授權給製造廠商去製造，我們當時的認知就是
    有授權，每年都有製作贈品要送給客戶，都是當地做的，這
    些過程都有簽給總經理認可，御麒公司是中華賓士轉投資的
    公司，股份為百分之九十幾，公司派我去負責御麒公司的業
    務，當時成立沒有考慮到中華賓士公司再授權給御麒公司的
    問題。這些都是長久下來的慣例」；「當時認知是有經過授
    權，事後瞭解是沒有文件授權。中華賓士公司沒有去查原始
    文件在哪裡。後來中華賓士公司分家，代理、經銷分開，原
    本負責法務文件的承辦人已經過世，要追溯這些文件，追溯
    不到，透過德國原廠律師才知道我們沒有取得授權文件」等
    語甚明（見原審卷(一)第134頁正、反面）。是以告訴人公司
    並未授權中華賓士公司或御麒公司使用系爭商標，當甚明確
    。
  (三)本件有疑義者，應係被告何時方知悉御麒公司、京閣公司未
    經告訴人公司授權使用系爭商標？
    1.查被告甲○○所負責之金時堂公司與京閣公司係於90年3
      月6日簽約，由京閣公司「授權」製造、販賣使用系爭商
      標之8千支手錶，而京閣公司則係與御麒公司於同日簽約
      取得「授權」，且京閣公司有向御麒公司購買系爭商標之
      雷射標籤並再交予金時堂公司等節，業經證人即御麒公司
      原負責人劉楚麟、證人即京閣公司實際負責人陳國揚於偵
      查及原審審理時分別到庭結證明確（分見94年度偵續字第
      392號卷第44頁、第125頁至第126頁、原審卷(一)第135頁反
      面、第138頁正面、第139頁反面），並有Mercedes-Benz
      精品製造合約書、精品經銷合約書影本各2份在卷可佐（
      見93年度核退偵字第36號卷第124頁至第133頁）。而且，
      於當時御麒公司之負責人劉楚麟仍認為御麒公司有經過告
      訴人公司授權使用系爭商標，方與京閣公司簽立上開契約
      等節，亦經證人劉楚麟於原審審理時證稱：「這個有時間
      差，在民國90年9月份時販售雷射標籤時，還不知道我們
      沒有原廠的授權……」等語（見原審卷(一)第136頁至第137
      頁）。而且證人陳國揚於偵查中更進一步證稱：「（問：
      中華賓士公司有取得授權證明？）這都是由御麒跟我們接
      洽，御麒說他們是中華賓士的子公司，理所當然有權利，
      我們有請他們提出授權證明，他們說這是公司機密不能提
      供……」；「……訂約時我們曾要求他們提出原廠授權，
      他們稱是公司的機密無法提供，同時製造授權書和經銷合
      約書封面都註明御麒是中華賓士的關係企業，所以我們也
      就沒有再要求。且和我們公司簽約時，御麒公司的負責人
      劉楚明（按即劉楚麟）是中華賓士董事長的兒子，所以我
      們相信御麒有德國朋馳公司的授權」等語（見94年度偵續
      字第392號卷第126頁、93年度他字第320號卷第79頁至第
      80 頁）。依上述情節，被告甲○○於90年3月6日簽立前
      開製造、經銷合約書之時，主觀上當係認為其所製造、銷
      售者係經過合法之授權。
    2.惟其後御麒公司與京閣公司間就上揭授權契約已於90年9
      月10日終止，此有該終止契約協議書、備忘錄影本各1份
      附卷可稽（見93年度核退偵字第36號卷第135頁至第139頁
      ）。證人即京閣公司負責人陳國揚於檢訊時並稱：其於90
      年9 月10日終止契約之當日，有以電話通知被告等語（見
      93 年度核退偵字第36號卷第99頁），核與被告甲○○於
      檢訊時供承：陳國揚於90年9月有通知伊，御麒公司跟京
      閣公司終止契約等語相符（見93年核退偵字第36號第99頁
      ）。從上可知，被告甲○○於90年9月間已經知悉御麒公
      司與京閣公司間之授權契約已於90年9月10日終止等情。
      又被告甲○○於原審供承：「我是在跟京閣公司簽約後5
      、6 個月，經由京閣公司告訴我說御麒公司要回收我所製
      造的本件商標的商品，但對方都只是口頭說要收回，並且
      說授權上有問題，所以要回收市面上的所有商品。時間大
      約是在90年8、9月間，此後對方沒有回收，但我因為知道
      授權有問題，可是御麒公司只說合約有問題，不講明內容
      ，所以我也只能去做回收，而沒有再銷售。」「（是何人
      何時告訴你御麒公司的授權有問題？）是京閣公司的負責
      人陳國揚用電話告知我，詳細時間我不知道，是在我簽了
      約後5、6個月，一直到京閣公司安排我到御麒公司去討論
      商品購回的問題，才直接跟御麒公司接觸。」等語（見原
      審卷二第29頁），可知被告甲○○於90年8、9月間，即已
      知悉御麒公司授權有問題等情。嗣後，被告甲○○並以金
      時堂公司名義向劉楚麟（原名劉楚明）提出告訴，指稱：
      「劉楚麟為御麒興業股份有限公司負責人，於90年3月6日
      佯稱，其公司係中華賓士股份有限公司之關係企業，擁有
      德國朋馳「Mercedes-Benz」品牌及圖之商標專用權授權
      ，其公司欲將該商標專用權授權臺灣地區之鐘錶業者製造
      銷售，透過京閣公司負責人陳國揚，將不存在且無授權資
      格之朋馳品牌商標專用權，授權予金時堂公司製造銷售手
      錶精品」等語，此有臺灣臺北地方法院檢察署91年度偵字
      第2496號不起訴處分書可稽（見93年度他字第320號卷第
      36 頁至第38頁），被告甲○○於檢訊亦自承：伊曾經告
      過御麒公司詐欺等語（見93年度他字第320號卷第34頁）
      。因此，被告甲○○既自承於90年8、9月間即知悉御麒公
      司之授權有問題，並於90年間以御麒公司將無授權資格之
      系爭商標專用權授權予金時堂公司為由，向臺灣臺北地方
      法院檢察署提起詐欺告訴。可知被告甲○○於90年9月間
      已經知悉御麒公司未經合法授權等情，堪以認定（雖該案
      嗣後經該案檢察官為不起訴處分，然該案檢察官所為不起
      訴處分之理由係以：本件被告甲○○之金時堂公司與御麒
      公司於取得朋馳品牌商標之授權上，雙方並未直接洽商，
      則御麒公司對本件被告而言自無施詐術可言；本件被告之
      金時堂公司係將「商標授權金」交予京閣公司，非御麒公
      司，京閣公司與御麒公司之法律關係，與京閣公司與金時
      堂公司之法律關係，分屬不同之法律關係，難認御麒公司
      有詐欺本件被告之情事，此有臺灣臺北地方法院檢察署91
      年度偵字第2496號不起訴處分書可稽（見93年度他字第
      320號卷第36頁至第38頁），因此該不起訴處分，並不影
      響本件被告於90年9月間已經知悉御麒公司未經合法授權
      乙事，併予敘明。）
    3.另證人陳國揚於原審審理時雖證稱：「（問：90年9月10
      日御麒公司為何要終止經銷及製造合約？）因為金時堂做
      了一個發表會，引發御麒公司及中華賓士的一些問題，所
      以必須終止商品不讓他們製造銷售。中華賓士與御麒公司
      並沒有權利授權商標，金時堂做了這個發表會造成記者去
      詢問中華賓士公司」；「（問：所以御麒公司跟你說他們
      沒有商標授權？）他們沒有跟我說他們沒有商標授權，僅
      告訴我說要終止合約」云云（見原審卷(一)第140頁）。證
      人即御麒公司原負責人劉楚麟於原審審理時復證稱：「（
      問：90年9月10日為何要終止經銷與製造合約？）因為我
      們所有的努力都有辦法做到回收的工作，所以律師才建議
      我們終止經銷與製造合約」；「（問：為何要回收？）因
      為沒有得到真正授權。當時我們的認知是我們代表德國，
      我們沒有將東西送到德國審核，由我們認可他們販售，在
      我們還沒有認可前，他們在市場販售商品，就表示他們沒
      有得到合法授權。所以當時終止的原因是因為他們沒有經
      過我們同意」；「（問：到何時才告知御麒公司沒有商標
      權，要他們不能再販售？）我們好像沒有告知他們御麒公
      司沒有商標權一事。因為我們也是去年（按即95年）還是
      前年（按即94年）才知道我們沒有經過合法授權」云云。
      惟查，上開證人劉楚麟、陳國揚分別為本件被告甲○○之
      金時堂公司就系爭商標授權關係之前手（即御麟公司、京
      閣公司）之負責人，對於系爭商標是否經過授權乙事，涉
      及該等公司後續民事賠償問題，依一般常情，本將有所顧
      忌，難免有避重就輕之情事；又被告甲○○既自承於90
      年8、9月間即知悉御麒公司之授權有問題，並於90年間以
      御麒公司將無授權資格之系爭商標專用權授權予金時堂公
      司為由，向臺灣臺北地方法院檢察署提起詐欺告訴，可認
      被告甲○○於90年9月間即知悉御麟公司未經授權等情（
      已如前述）。因此，上開證人劉楚麟、陳國揚於原審之證
      詞，並不能作為被告於90年9月並不知悉御麒公司未經合
      法授權之認定。
    4.臺灣戴姆勒克萊斯勒股份有限公司於91年12月18日於中國
      時報刊登啟事稱：該公司係告訴人公司於90年1月18日指
      定之總代理商，若擅自使用系爭商標等，有可能侵害該公
      司與告訴人公司的商標權等語，此有該啟事影本在卷可稽
      （見93年度核退偵字第36號卷第141頁）。證人陳國揚雖
      於偵查中及原審審理時均證稱其係於91年12月18日看該啟
      事，方知悉御麒公司實際上未獲得告訴人公司之授權使用
      系爭商標，並且陳國揚於92年5月2日發存證信函通知金時
      堂公司等語（見94年度偵續字第392號卷第126頁、原審卷
      (一)第140頁正面），另有該存證信函影本各1份在卷相佐（
      見93年度他字第320號卷第72頁至第74頁）。被告於原審
      審理時則自陳證人陳國揚有於電話中告知伊該啟事之事，
      伊並請證人陳國揚將該啟事留下來拿給伊看，其後約一個
      星期內伊有看到該啟事等語（見原審96年10月8日審理筆
      錄第20頁）；另被告於偵查中也陳稱有收到京閣公司所發
      之存證信函（見94年度偵續字第392號卷第51頁、第52頁
      ）。惟依此等事證，僅可知臺灣戴姆勒克萊斯勒股份有限
      公司於91年12月18日於中國時報刊登該公司係告訴人公司
      於90年1月18日指定之總代理商之啟事，被告甲○○係經
      證人陳國揚交予該啟事閱覽，並曾收到陳國揚於92年5月2
      日發出之存證信函等情。此並不影響被告甲○○於90年9
      月間即知悉御麒公司、京閣公司未獲告訴人公司授權使用
      系爭商標，亦予敘明。
  (四)被告甲○○雖辯稱：伊於得知授權有問題後，即未再為銷售
    云云。惟查：
    1.另案被告胡江興即瑪格公司經理於警局詢問時固然陳稱：
      「（問：警方於93年1月15日在京華城百貨公司執行搜索
      起獲之賓士手錶22只，該批手錶來源？）是從金時堂貿易
      有限公司購得」；「（問：你所提供金時堂貿易有限公司
      經銷契約書第4條第1項記載：『本契約有效期限自90年7
      月25日至91年7月25日止』，該契約明顯已失去時效，為
      何你還公然販售賓士手錶？）因為當時向金時堂公司進貨
      時，該批貨尚未賣完，所以再與金時堂公司續約至該批產
      品賣完為止」（見93年度偵字第12836號卷第8頁）。胡江
      興另於警詢時陳稱：「（問：可否提供與金時堂公司續約
      資料？）因我任職之公司與金時堂從90年開始有生意往來
      ，且陸續進貨，所以到期並未續簽合約，但雙方生意往來
      並無間斷」（見93年度核退偵字第36號卷第8頁）。雖然
      另案被告胡江興係陳稱有「陸續進貨」云云，然而依此等
      證述，並無從具體認定被告販賣手錶予瑪格公司之時間。
    2.又被告於另案被告胡江興違反商標法案件偵查中，經檢察
      官於94年6月10日傳訊作證時，有提出金時堂公司出貨予
      瑪格公司及退貨之「出貨單」及「出貨退回單」計11紙（
      見93年度核退偵字第36號卷第160頁至第170頁，其上買受
      人係記載為「葛瑞貿易有限公司」，即胡江興之妻楊嘉琳
      所開設之公司）。又該等出貨單、出貨退回單之實際出貨
      、退貨時間，應係依出貨單號、出貨退回單號的前6碼所
      載，至其上另記載的「銷貨日期」、「出貨退回時間」應
      為記帳所用時間，並非實際出貨、退貨時間，此參照被告
      同時提出之「出貨退回明細表」（附於同偵卷第159頁）
      ，其中退貨日期即為退貨單號前6碼，即屬甚明。而依該
      等出貨單，被告出貨予瑪格公司之時間多係在91年10月15
      日至91年12月17日之間（即除下述記載94年1月27日之1紙
      外）；且被告甲○○於檢訊時另有提出伊所整理之明細表
      1紙，該明細表中記載91年9月4日至91年12月1日之間有進
      貨情形，益證上開91年10月15日至91年12月17日間出貨單
      之時間應屬真實。因此，從上可知被告於91年10月15日至
      91年12月17日之間，仍有繼續販售使用系爭商標之手錶予
      瑪格公司。
    3.另查，被告於90年9月10日即接獲證人陳國揚之通知，知
      悉御麒公司與京閣公司已經終止契約，而且御麒公司另有
      聲請臺灣士林地方法院對於京閣公司核發該院90年度裁全
      字第4906號假處分，禁止京閣公司再行販賣使用系爭商標
      之手錶（見93年度核退偵字第36號卷第110頁至第111頁）
      。但是於終止契約當時，金時堂公司即已經依上述「授權
      」製造使用系爭商標之手錶，此觀御麒公司與京閣公司間
      「終止契約協議書」記載：「……原甲方（即御麒公司）
      授權製造之8千支使用Mercedes-Benz商標之手錶，乙方（
      即京閣公司）現有庫存6千8百元，甲方願以每支新臺幣（
      生產成本另加百分之十五）元回收……」等語（見93年度
      核退偵字第36號卷第135頁），而且證人陳國揚於檢訊中
      證稱：「8千支手錶其實是金時堂公司製造的，製造之後
      再買御麒公司的商品辨證標誌，再交給金時堂公司販售」
      、「手錶一直在金時堂，我們沒有拿過手錶」等語（見93
      年度核退偵字第36號卷第97頁、第98頁），即屬甚明。是
      以被告於90年9月10日即知悉御麒公司與京閣公司已經終
      止契約，以及御麒公司未經合法授權等情，但因為此等手
      錶係在該「授權製造契約」終止之前即已製造完成，故就
      製造仿冒系爭商標手錶之行為，自難以商標法第82條相繩
      （已如前述）。惟被告既然於90年9月間已知悉該等手錶
      係未獲合法授權使用系爭商標，其於91年10月15日至91
      年12月17日之間，繼續銷售該等手錶予瑪格公司之行為，
      自應以商標法第82條之刑責相繩，不能以該等手錶係在該
      「授權製造契約」終止之前製造完成，即認為該等手錶得
      以繼續販售。此外，證人即御騏公司員工郭聖喬於檢訊時
      證稱：「（問：是否有代表御麒公司向京閣公司談？）有
      ，90年6、7月我接觸這個案子時，合約都已經簽好了，我
      是跟余副總處理後面的事情，這個案子有二個問題，第一
      個就是我們認知銷售與製造是分開的，但他們認知是一起
      的，我接手時他們已經將樣品都做好了，他們認為之前都
      已談好了，我們則認為東西必須經過我們公司書面授權（
      在我們公司內部需送德國核准）後，才可以銷售。本件根
      本就沒有書面的授權，也沒有送德國核准」等語（見94年
      度偵續字第392號卷第172頁），然而本院審視附卷御騏公
      司與京閣公司間之Mercedes-Benz精品製造、銷售合約書
      （見93年度核退偵字第36號卷第124頁至第129頁），其中
      完全未提及所謂「應送德國核准」之條件，證人即京閣公
      司實際負責人陳國揚於原審審理時亦證稱：「（問：你跟
      御麒公司談到精品製造及行銷授權時，有無談到需經過德
      國公司審查？）沒有」（見原審卷(一)第139頁反面），另
      亦無證據可以證明被告知悉御麒公司之所謂授權係以「應
      送德國核准」為條件，惟被告甲○○既於90年9月間即知
      悉御麒公司與京閣公司已經終止契約，以及御麒公司未經
      合法授權等情，自不得再販售仿冒系爭商標之手錶，因此
      ，雖無法證明御麒公司所稱授權係以「應送德國核准」為
      條件係該授權契約之內容，且為被告所知悉，然此並不能
      作為有利或不利於被告之認定。
    4.又查，被告於檢察官94年6月10日傳訊作證時，所提出之
      上開出貨單中，另有1紙記載時間係94年1月27日，公訴意
      旨並執此認為被告於94年1月27日仍有出貨7支手錶予瑪格
      公司，金額則為22,950元，惟被告辯稱此日期係伊為配合
      檢察官之要求列印該出貨單，方有該日期云云。就此，本
      院參照被告於同期日作證另提出之「出貨退回單」2紙所
      記載，金時堂公司於94年1月14日即已從瑪格公司退貨手
      錶達298支，數量甚多，而且瑪格公司所設專櫃於93年1月
      15 日即已因涉嫌違反商標法而為警搜索，依一般常情而
      論，被告當不可能於94年1月27日仍出貨予瑪格公司，瑪
      格公司既知悉有違法之嫌，亦應不會再行進貨。而且被告
      於提出上揭出貨單、出貨退回單的同期日，另有提出伊所
      整理之明細表1紙，其中被告亦將該「94年1月27日」出貨
      單的金額，記載為係91年12月1日的「進貨」（參見93年
      度核退偵字第36號卷第158頁），是以當不能僅以該紙出
      貨單之記載，遽行認定被告於94年1月27日仍有出貨予瑪
      格公司之販賣行為，併予敘明。
    5.又另案被告胡江興於檢察官訊問時曾供稱：「（問：你93
      年1月被查獲，『92年』還有無跟金時堂進Benz的錶？）
      有」；「（問：為何契約只有寫到91年7月25日止？）之
      後還有續約」等語，然因另案被告胡江興於訊問當時並未
      具結，此一供述對於本案被告並無證據能力，已如前述，
      當不能據此作為不利被告之認定。於原審審理時，復曾依
      證人胡江興之戶籍地址傳訊證人胡江興，然亦經郵政機關
      以「查無此人」退回（見原審卷(一)第119頁、第129頁），
      而無從再行依法傳拘證人胡江興，在此敘明。
    6.末查，告訴人公司曾委請他人於92年4月1日向瑪格公司購
      得使用系爭商標之手錶，而且瑪格公司於93年1月15日下
      午3時許為警查獲時，仍有在臺北市○○路○段138號3樓京
      華城專櫃展示銷售上開使用系爭商標之手錶，此經證人即
      瑪椅公司專櫃小姐鍾佩綺於警詢時所陳明（見93年度偵字
      第12836號卷第17頁至第20頁），並有發票3紙、真仿品鑑
      定書3紙、搜索筆錄、扣押筆錄各1份附卷足稽（見93年度
      偵字第12836號卷第52頁至第61頁、第26頁、第27頁），
      此部分雖無法證明係被告於明知前述手錶未經告訴人公司
      合法授權後，再為交予瑪格公司銷售之手錶。然被告既於
      90年9月間已知悉御麟公司與京閣公司已終止契約，以及
      御麒公司並未獲得告訴人公司之授權等情，本應回收其所
      製造、販賣之仿冒系爭商標之手錶，以避免告訴人公司更
      大之損失，然其卻容認瑪格公司繼續販售仿冒系爭商標之
      手錶，對扣案仿冒系爭商標手錶22只仍有繼續銷售之間接
      故意，縱認無法證明瑪格公司於93年1月15日下午3時許為
      警查獲於專櫃展示銷售上開使用系爭商標之手錶，係被告
      於明知前述手錶未經告訴人公司合法授權後，再為交予瑪
      格公司銷售之手錶，亦不影響被告於90年9 月間知悉御麟
      公司與京閣公司已終止契約，以及御麒公司並未獲得告訴
      人公司之授權等情，仍於91年10月15日至91 年12月17日
      間繼續販售上開未經授權之仿冒系爭商標手錶之認定。
    (五)綜上所述，被告甲○○於90年9月間知悉御麟公司與京閣
      公司簽訂之經銷合約及製造授權合約書於90年9月10日終
      止，以及御麒公司並未獲得告訴人公司之授權等情，竟仍
      擅自將其所製造，標有系爭商標之手錶，於91年10月15日
      至91年12月17日之間繼續交由瑪格公司陳列、販售上開未
      經授權之仿冒系爭商標之手錶之犯行，事證明確，堪以認
      定，應依法論罪科刑。
三、查被告行為後，刑法部分條文業經修正公布，並均於95年7月
    1日施行。修正後刑法第2條第1項規定：「行為後法律有變
    更者，適用行為時之法律。但行為後之法律有利於行為人者
    ，適用最有利於行為人之法律。」，此係規範行為後法律變
    更所生新舊法律比較適用之準據法，於修正刑法施行後，應
    適用修正後刑法第2條第1項規定之「從舊從輕」之原則為比
    較。被告行為後，商標法已於92年5月28日修正公布，於同
    年11月28日施行，其中關於販賣仿冒商標商品行為之刑事處
    罰，由商標法第63條改列至同法第82 條，修正前商標法第
    63條規定：「明知為意圖欺騙他人，於同一商品或類似商品
    ，使用相同或近似於他人註冊商標之圖樣商品而販賣、意圖
    販賣而陳列、輸出或輸入者，處一年以下有期徒刑、拘役或
    科或併科新臺幣五萬元以下罰金。」，修正後商標法第82條
    規定：「明知為未得商標權人或團體商標權人同意，於同一
    商品或類似商品，使用相同或近似於他人註冊商標之圖樣商
    品而販賣、意圖販賣而陳列、輸出或輸入者，處一年以下有
    期徒刑、拘役或科或併科新臺幣五萬元以下罰金。」，比較
    新舊法之規定，以行為時即修正前商標法第63條規定之構成
    要件較嚴格，對被告較為有利，依刑法第2條第1項之規定，
    仍應適用行為時即修正前商標法之規定。另被告於犯罪時之
    刑法第41條第1項前段規定：「犯最重本刑為5年以下有期徒
    刑以下之刑之罪，而受6個月以下有期徒刑或拘役之宣告，
    因身體、教育、職業或家庭之關係或其他正當事由，執行顯
    有困難者，得以1元以上3元以下折算一日，易科罰金。」又
    被告行為時之易科罰金折算標準，修正前罰金罰鍰提高標準
    條例第2條前段（現已刪除）規定，就其原定數額提高為100
    倍折算1日，則本件被告行為時之易科罰金折算標準，最多
    應以銀元300元折算1日，經折算為新臺幣後，最多應以新臺
    幣900元折算1日。惟95年7月1日修正公布施行之刑法第41條
    第1項前段規定：「犯最重本刑為5年以下有期徒刑以下之刑
    之罪，而受6個月以下有期徒刑或拘役之宣告，得以新台幣
    一千元、二千元或三千元折算一日，易科罰金。」比較修正
    前後之易科罰金折算標準，以95年7月1日修正公布施行前之
    規定，較有利於被告，則應依刑法第2條第1項前段規定，適
    用修正前之刑法第41條第1項前段及修正前罰金罰鍰提高標
    準條例第2條之規定，定其折算標準（最高法院96年台非字
    第58號判決意旨參照）。
四、核被告甲○○明知其所製造之手錶，標有未經合法授權且相
    同於告訴人公司註冊商標之圖樣，仍繼續將該等手錶交由瑪
    格公司販售之犯行，係犯行為時商標法第63條明知為意圖欺
    騙他人，於同一商品使用相同於他人註冊商標之圖樣之商品
    而販賣罪。原審未予詳查，對被告甲○○為無罪之諭知，容
    有未合，公訴人循告訴人聲請上訴，指摘原判決不當，為有
    理由，應由本院將原判決撤銷改判。爰審酌被告甲○○並無
    前科，有本院被告前案紀錄表乙份在卷可按，素行尚稱良好
    ，渠係因信賴係經御麒公司、京閣公司合法授權而製造相同
    於告訴人公司註冊商標之手錶，對於御麒公司未經合法授權
    ，以及嗣後御麒公司與京閣公司終止契約，御麒公司並未依
    照終止契約書之約定收購該等手錶（終止契約協議書、終止
    契約協議書備忘錄見93年核退偵字第36號卷第135頁至第138
    頁、第139頁至第140頁），造成渠公司製造該等手錶所付出
    之成本難以回收，渠不甘損失逕而繼續販售該等手錶，而侵
    害告訴人之商標專用權，對告訴人造成損害，暨被告犯罪後
    否認犯行等一切情狀，量處如主文第2項所示之刑，並依行
    為時刑法第41條第1項前段之規定諭知易科罰金之折算標準
    ，以示懲儆。又被告所為本件犯行，犯罪時間在96年4月24
    日以前，所犯行為時商標法第63條明知為意圖欺騙他人，於
    同一商品使用相同於他人註冊商標圖樣之商品而販賣罪，核
    與中華民國96年罪犯減刑條例第2條第1項第3款之減刑條件
    相符，依法減為有期徒刑2月，並諭知易科罰金之折算標準
    。扣案標有系爭商標之手錶22只，為本件被告犯行為時商標
    法第63條之罪所販賣之商品，應依行為時商標法第64條規定
    ，不問屬於犯人與否，均予以宣告沒收之。
據上論斷，應依刑事訴訟法第369條第1項前段、第364條、第299
條第1項前段，行為時商標法第63條、第64條，刑法第2條第1項
、第11條前段，行為時刑法第41條第1項前段，行為時罰金罰鍰
提高標準條例第2條，中華民國96年罪犯減刑條例第2條第1項第3
款、第7條，判決如主文。
本案經檢察官林炳雄到庭執行職務。
中    華    民    國    97    年    2    月    27    日
                  刑事第四庭  審判長法  官  沈宜生
                                    法  官  陳國文
                                    法  官  周煙平
以上正本與原本無異。
不得上訴。
                                    書記官  陳雅加
中    華    民    國    97    年    2    月    29    日
附錄：本案論罪科刑法條全文
行為時商標法第63條
明知為前條商品而販賣、意圖販賣而陳列、輸出或輸入者，處一
年以下有期徒刑、拘役或科或併科新臺幣五萬元以下罰金。
行為時商標法第62條
意圖欺騙他人，有左列情事之一者，處三年以下有期徒刑、拘役
或科或併科新臺幣二十萬元以下罰金。
一、於同一商品或類似商品，使用相同或近似於他人註冊商標之
    圖樣者。
二、於有關同一商品或類似商品之廣告、標帖、說明書、價目表
    或其他文書，附加相同或近似於他人註冊商標圖樣而陳列或
    散布者。


司法院資訊處製作；財團法人民間司法改革基金會備份。
